臺灣臺北地方法院刑事判決　　　　　　　　　　　　　九十三年度易字第四九七號
　　公　訴　人　臺灣臺北地方法院檢察署檢察官
　　被　　　告　丙○○
　　指定辯護人　乙○公設辯護人　沈芳萍
右列被告因竊盜案件，經檢察官聲請以簡易判決處刑（九十三年度偵字第三０六號、
第五０四號），嗣經乙○刑事簡易庭（受理案號：九十三年度簡字第九０七號）認為
不宜以簡易判決處刑移送乙○，乙○改依通常訴訟程序審理，經乙○於準備程序進行
中，被告先就被訴事實為有罪之陳述，經裁定行簡式審判程序及移送併案審理（九十
三年度偵字第七一七七號、第七一七八號、第七四七０號、第七一七六號），判決如
左：
    主  文
丙○○連續於夜間侵入住宅竊盜，處有期徒刑捌月，並於刑之執行完畢或赦免後，令
入相當處所，施以監護壹年。扣案螺絲起子、水果刀、老虎鉗、一字起子各壹支均沒
收。
    事  實
一、丙○○前於民國八十二年間因懲治盜匪條例、竊盜、槍砲彈藥刀械管制條例、肅
    清煙毒條例等案件，經台灣高等法院以八十二年度聲字第一一五五號裁定應執行
    有期徒刑十四年確定；並自八十九年七月十一日起假釋付保護管束出監（縮刑後
    保護管束期滿日為九十四年四月一日）；復於九十二年二月前開假釋付保護管束
    期間內，再犯竊盜案件，經台灣板橋地方法院以九十二年度簡字第三九六七號判
    處拘役五十日，如易科罰金以三百元折算一日，並經台灣板橋地方法院合議管轄
    第二審以九十三年度簡上字第七五號判決駁回上訴確定。因其在假釋付保護管束
    期間再犯前開竊盜罪，違反保護管束規定情節重大，經撤銷假釋後，現尚於台灣
    桃園監獄執行殘刑中（未構成累犯）；而因丙○○於前開懲治盜匪條例等案件經
    假釋出監後，即長期罹患有器質性精神病，且復因服用安眠藥物將產生失憶現象
    ，影響其判斷能力，其精神狀態係屬於精神耗弱之人，詎仍不知悔改，復基於意
    圖為自己不法所有之概括犯意，自九十二年十月二日起至九十三年四月十七日止
    ，或以徒手，或攜帶其所有客觀上足供兇器使用之螺絲起子、水果刀、老虎鉗、
    一字起子等物，踰越圍牆，並以手肘擊破落地窗之方式（毀損部分，未據告訴）
    ，利用日間他人疏於注意，或夜間他人均已入睡無法看管財物之機會，連續於附
    表壹所示編號一、二，及附表貳所示編號三至五所示之時、地，竊取鈕噸電子有
    限公司（下稱鈕噸公司）、己○○○、庚○○、壬○○等人如附表壹所示編號一
    、二，及如附表貳所示編號三、五之財物（其中如附表貳所示編號四部分，加重
    竊盜未遂），嗣於九十二年十月五日上午十一時許，丙○○在台北市○○路二九
    四號前，販賣如附表貳所示編號三之財物時，始為警查獲如附表貳所示編號三之
    犯罪事實；復於九十二年十月十一日凌晨一時零五分許，其持前開客觀上可供兇
    器使用之螺絲起子等物，以手肘擊破落地窗，侵入台北市中正區○○○街一八二
    巷八號一樓行竊時，因擊破落地窗聲響過大，驚動同址三樓之住戶徐鴻謙報警，
    而當場查獲丙○○如附表貳所示編號四之犯行；又分別於九十二年十二月三日下
    午三時許、同年月五日下午四時五十五分許，在台北市○○路○段六十六號「鈕
    噸公司」、台北市中正區○○○街三號己○○○內，為鈕噸公司員工戊○○、己○○○員工辛○○發覺丙○○如附表壹所示編號一、二之犯行而報警查獲；末於
    九十三年四月十七日凌晨一時五十分許，丙○○前往台北市○○區○○街二十四
    號五樓行竊，適逢屋主壬○○返家發覺，報警而查獲其如附表貳所示編號五之犯
    罪事實。
二、案經臺北市政府警察局中正第一分局、第二分局報請臺灣臺北地方法院檢察署檢
    察官聲請簡易判決處刑，嗣乙○刑事簡易庭認為不宜以簡易判決處刑移送乙○，
    乙○改依通常訴訟程序審理，經乙○於準備程序進行中，被告先就被訴事實為有
    罪之陳述，經裁定行簡式審判程序及移送併辦。
    理  由
一、右揭犯罪事實，業據被告丙○○於乙○準備程序及審理中坦承不諱（見乙○九十
    三年六月二十九日準備程序筆錄及審理筆錄）；其中附表壹所示編號一、二犯罪
    事實部分，業據證人即鈕噸公司員工戊○○、己○○○員工辛○○於警詢中指證
    明確（見台灣台北地方法院檢察署九十三年度偵字第三０六號卷第四頁、該署九
    十三年度偵字第五零四號卷第七頁），復有遭失竊之財物照片共三幀可資佐證；
    另附表貳所示編號三至五犯罪事實部分，復亦經被害人庚○○、壬○○、證人徐
    鴻謙等人於警詢或偵查中指述或證述明確（台灣台北地方法院檢察署九十三年度
    偵字第七一七六號卷第二十三頁、該署九十二年度偵字第二一六五五號卷第十頁
    、九十三年度偵字第七四七０號卷第七頁、九十二年度偵字第二一八０三號卷第
    五頁以下），並有遭失竊之財物照片共十二幀、贓物認領保管收據二紙，及扣案
    之水果刀、螺絲起子、老虎鉗、一字起子各一支可資為證；此外，被告於附表貳
    所示編號四之時、地，以手肘擊破落地窗行竊，在現場所遺留之血跡，經台北市
    政府警察局中正第二分局鑑識人員前往採集血跡棉棒ＤＮＡ，經以ＤＮＡ型別鑑
    定，復與被告ＤＮＡ—ＳＴＲ型別相同，此亦有內政部警政署刑事警察局鑑驗書
    一份可資為證（見台灣台北地方法院檢察署九十二年度偵字第二一八０三號卷第
    二十四頁），足見被告前開自白之內容與事實相符，本件事證已臻明確，被告犯
    行堪可認定，應予以依法論科。
二、按公寓大廈設置大門以分內外，即有防閑作用，雖各個住宅，另有獨立門戶，但
    整座公寓，不失為有人居住之建築物，公寓大門內之樓梯口，應認為有人居住建
    築物之一部份，故於夜間侵入大樓內之樓層樓梯間竊取他人財物，自應成立刑法
    第三百二十一條第一項第一款於夜間侵入有人居住之建築物加重竊盜之罪。次按
    ，攜帶兇器竊盜，祇須行竊時攜帶具有危險性之兇器為已足，並不以攜帶之初有
    行兇之意圖為必要，最高法院六十二年台上字第二四八九號判例可參，查被告用
    以供如附表貳所示編號四犯罪用之螺絲起子、水果刀、老虎鉗、一字起子各一支
    ，從客觀上予以觀察，既足以對人之生命、身體造成危害，其為兇器自甚明確。
    是核被告就附表壹所示編號一、二犯罪事實所為，均係犯刑法第三百二十條第一
    項之普通竊盜罪。就附表貳所示編號三犯罪事實所為，係犯刑法第三百二十一條
    第一項第一款之於夜間侵入有人居住之建築物加重竊盜罪；就附表貳所示編號四
    之犯罪事實部分，係犯刑法第三百二十一條第一項第一款、第二款、第三款之攜
    帶兇器踰越牆垣於夜間侵入住宅加重竊盜未遂罪；就附表貳所示編號五部分之犯
    罪事實，則係犯刑法第三百二十一條第一項第一款之夜間侵入住宅加重竊盜罪。
    又被告前開所犯加重竊盜既遂、未遂、普通竊盜等罪間，因均時間緊接，方法相
    同，所犯基本構成要件罪名相同，顯均係出於概括之犯意而為之，雖有普通、加
    重、既遂、未遂之分，仍為連續犯，依刑法第五十六條之規定，應以犯刑法第三
    百二十一條第一項第一款之夜間侵入住宅加重竊盜罪論，並加重其刑。又被告為
    本案連續犯行前，即曾於九十二年七月十五日在另案（即台灣板橋地方法院九十
    二年度易字第八０九號竊盜案件）中經行政院國軍退除役官兵輔導委員會台北榮
    民總醫院鑑定為：「呂員（即被告）之精神科診斷為器質性精神病，案發前長期
    就處於被其所謂附體附身的妄想狀態下，又因服用安眠藥物，產生失憶現象，以
    致影響其判斷能力，‧‧，故判斷呂員案發時之精神狀態應屬精神耗弱」等語，
    此有行政院國軍退除役官兵輔導委員會台北榮民總醫院之九十二年七月二十二日
    北總精字第０九二００二五六三二號函文所附精神鑑定報告書一份在卷可查；且
    乙○審理中被告就公訴人詢問其精神狀態之問題時亦供稱：伊偷這麼多次，是因
    為有一個聲音跟伊講要去偷，且伊吃了藥後，精神狀態不好等語（見乙○九十三
    年六月二十九日審理筆錄第七頁），衡以被告前開經送請精神鑑定之時間，距被
    告開始為本案之連續犯行時，僅相隔不到三月，且被告於乙○應訊時，仍堅稱，
    有聽到聲音跟他講要偷等語，顯見其仍存有所謂附體附身的妄想狀態，又其業已
    表明服用藥物後，精神狀態不好，則其判斷能力自受影響，再觀諸前開鑑定報告
    書中有關被告病史之記載：【呂員九十年起產生失眠症狀，看見小鬼，半夜聽見
    吵雜聲（幻聽）等症狀；九十年四月十日住西門町認為自己被附身，產生攻擊路
    人行為，後經和平醫院轉送台北市立療養院住院；‧‧，自九十年六月六日起改
    至衛生署台北醫院精神科門診求治，診斷為精神分裂症，並持續用抗精神科藥物
    及鎮定安眠藥物控制病情‧‧，但呂員之幻聽、被害妄想、被跟蹤妄想，被附體
    附身妄想仍然存在】；又其精神狀態檢查之記載為：「對於問話只有簡單反應，
    情緒焦慮不安，表達能力與理解力較差‧‧，思想內容貧乏，有明顯被附體妄想
    ，知覺方面有聽幻覺，定向力異常，計算能力差，判斷力差，注意力差，抽象思
    考能力差，記憶力差」；另其智力衡鑑部分亦記載：「總智商五七，呂員智力目
    前在輕度智能不足之程度」等語，是乙○審酌被告行為時已有妄想之作用，且服
    用藥物後，精神狀態亦屬不佳，及參考前開鑑定報告書中有關被告之病史、精神
    狀態檢查及智力衡鑑之記載、被告於乙○開庭之供述及上開專門機構之精神鑑定
    結果等情，爰認為被告之精神狀態，於本案發生時，係處於精神耗弱之人，應依
    刑法第十九條第二項之規定減輕其刑，並就前開連續犯加重、精神耗弱減輕等事
    項，依法予以先加後遞減之。又檢察官聲請簡易判決處刑書犯罪事實欄內，雖未
    敘及被告如附表貳所示編號三至五之犯罪事實，然該部分事實，與檢察官聲請簡
    易判決處刑書中所述之事實，既具有連續犯之裁判上一罪之關係，應為起訴效力
    所及，乙○自應併予審究。爰審酌被告前已有竊盜罪之前科紀錄，且假釋期間再
    犯罪，顯見其社會倫理觀念淡薄，國家法律制度，對其教化之功能未能有效彰顯
    ；又其任意行竊，不尊重他人財產權益，尤其利用夜間攜帶兇器竊盜，對於人民
    且其多次犯罪之原因，在於精神狀態中存有妄想、失憶之現象，以致於影響其判
    斷力，非其本有犯罪之習慣及惡性存在，及其犯後態度良好等一切情狀，爰量處
    如主文所示之刑，以資懲儆。至於扣案螺絲起子、水果刀、老虎鉗、一字起子各
    一支，係被告實施如附表貳所示編號四之加重竊盜罪所用之物，且為被告所有，
    業據被告供明在卷，爰依刑法第三十八條第一項第二款之規定，併予宣告沒收之
    。
三、末按，被告如前述，既患有器質性精神病，是為預防被告不再因精神病症狀之影
    響而有危害一己與他人之虞，使其接受持續規則之精神科評估與治療，即係改善
    其精神病症及避免再犯罪所必要，是爰併予宣告被告於刑之執行完畢後，令入相
    當之精神醫療院所施以監護性處分一年，以期避免被告精神病化之行為對於其個
    人及社會造成難以預料之危害。
四、至於台灣台北地方法院檢察署分別於九十三年四月二十九日、同年五月五日以甲○茂麗九十三偵七一七六字第二五００五號函（即九十三年度偵字第七一七六號
    卷部分）、甲○茂露九十三年偵第七一七七、七一七八、七四七０字第０二九０
    三號號函（即九十三年度偵字第七一七七號、第七一七八號、第七四七０號卷）
    移送併辦部分，因與本案間具有連續犯之裁判上一罪之關係，應為起訴效力所及
    ，乙○自應併予審理，爰不將原卷宗退回由檢察官另行偵辦，亦此陳明。
據上論結，應依刑事訴訟法第二百七十三條之一第一項、第二百九十九條第一項前段
，刑法第五十六條、第三百二十一條第一項第一款、第十九條第二項、第八十七條第
二項、第三項、第三十八條第一項第二款，判決如主文。
本案經檢察官劉承武到庭執行職務
中      華      民      國      九十三    年      七    月     十六     日
                                        臺灣臺北地方法院刑事第十庭
                                            法  官  蔡世祺
如不服本判決，應於判決送達後十日內向乙○提出上訴狀。
右正本證明與原本無異。
                                            書記官  柯貞如
中　　　華　　　民　　　國　　九十三　　年　　　七　　　月　　 十六 　　日
附錄論罪科刑法條：刑法第三百二十一條第一項第一款。
中華民國刑法第三百二十一條第一項第一款
犯竊盜罪而有左列情形之一者，處六月以上、五年以下有期徒刑：
一  於夜間侵入住宅或有人居住之建築物、船艦或隱匿其內而犯之者。
二  毀越門扇、牆垣或其他安全設備而犯之者。
三  攜帶兇器而犯之者。
四  結夥三人以上而犯之者。
五  乘火災、水災或其他災害之際而犯之者。
六  在車站或埠頭而犯之者。
 附表壹：
┌──┬────┬───────┬───────┬─────┬─────┐
│編號│ 時間   │ 行竊地點     │  行為方式    │  被害人  │ 所得財物 │
├──┼────┼───────┼───────┼─────┼─────┤
│一  │九十二年│臺北市○○路一│趁店員不注意之│鈕噸電子有│五合一電腦│
│    │十二月三│段六十六號二樓│際，竊取店內陳│限公司    │隨身碟二個│
│    │日下午三│之「鈕噸電子公│列架上之物品  │          │（型號：Ｍ│
│    │時四十分│司」          │              │          │Ｓ三五Ｏｂ│
│    │許      │              │              │          │、ＭＦ五五│
│    │        │              │              │          │一一／ｓｉ│
│    │        │              │              │          │ｎｉ）價值│
│    │        │              │              │          │共計五千九│
│    │        │              │              │          │百元      │
├──┼────┼───────┼───────┼─────┼─────┤
│二  │九十二年│臺北市○○○街│同右          │己○○○  │「三多利威│
│    │十二月五│三號「己○○○│              │          │士忌」、「│
│    │日下午四│」店內        │              │          │ＪＯＨＮＮ│
│    │時五十五│              │              │          │Ｙ　ＷＡＬ│
│    │分許   │              │              │          │ＫＥＲ」各│
│    │        │              │              │          │一瓶      │
└──┴────┴───────┴───────┴─────┴─────┘
 附表貳：（即台灣台北地方法院檢察署九十三年度偵字第七一七六號、第七一七七
 號、七一七八號、第七四七Ｏ號之併辦部分）
┌──┬────┬───────┬───────┬─────┬─────┐
│三  │九十二年│臺北市萬華區康│趁一樓大門門鎖│庚○○    │休閒鞋九雙│
│    │十月二日│定路二八七巷三│故障及屋主未注│          │、涼鞋一雙│
│    │凌晨二時│二號四樓之住處│意之際，偷竊放│          │、籃子兩個│
│    │許      │樓梯間        │置於四樓樓梯間│          │          │
│    │        │              │之物品。      │          │          │
│    │        │              │              │          │          │
├──┼────┼───────┼───────┼─────┼─────┤
│四　│九十二年│臺北市○○○街│攜帶水果刀、螺│丁○○    │行竊未果，│
│    │十月十一│一八二巷八號  │絲起子、老虎鉗│          │適為居住於│
│    │日凌晨一│              │等凶器，翻越圍│          │同址三樓之│
│    │時許    │              │牆，以手肘擊破│          │徐鴻謙發現│
│    │        │              │住宅之落地窗，│          │，報警當場│
│    │        │              │侵入行竊      │          │查獲      │
├──┼────┼───────┼───────┼─────┼─────┤
│五  │九十三年│臺北市萬華區梧│徒手          │壬○○    │茶壺三十把│
│    │四月十七│州街二四號五樓│              │          │、黑色皮夾│
│    │日凌晨一│              │              │          │、砂輪、電│
│    │時五十分│              │              │          │鑽、剪鐵器│
│    │        │              │              │          │各一把、音│
│    │        │              │              │          │響器具（亞│
│    │        │              │              │          │瑟擴大器、│
│    │        │              │              │          │先鋒卡拉Ｏ│
│    │        │              │              │          │Ｋ、大同錄│
│    │        │              │              │          │影機）、舊│
│    │        │              │              │          │衣服十件、│
│    │        │              │              │          │皮鞋五雙  │
└──┴────┴───────┴───────┴─────┴─────┘
